【裁判字號】    95,易,546
【裁判日期】    970201
【裁判案由】    詐欺
【裁判全文】
臺灣雲林地方法院刑事判決               95年度易字第546號
公  訴  人  臺灣雲林地方法院檢察署檢察官
被      告  甲○○
                    （現於臺灣雲林看守所羈押中）
上列被告因詐欺案件，經檢察官提起公訴（95年度偵字第5365號
、5792號）及移送併辦（96年度偵緝字第121 號、97年度偵字第
378 號），本院判決如下：
    主  文
甲○○幫助共同意圖為自己不法之所有，以詐術使人將本人之物
交付，累犯，處有期徒刑壹年貳月，減為有期徒刑柒月。
    事  實
一、甲○○前因違反槍砲彈藥刀械管制條例，經本院以88年度少
    訴字第6 號判決判處有期徒刑10月、緩刑3 年確定；又因於
    緩刑期內犯施用毒品罪，經本院判處應執行有期徒刑1 年；
    上開緩刑宣告並經撤銷確定；又迭因違反毒品危害防制條例
    案件，分別經本院以90年度訴字第478 號判決判處有期徒刑
    1 年4 月及91年度易字第29號判決判處有期1 年確定。上開
    各罪刑經接續執行後，甫於民國95年2 月5 日執行完畢。詎
    仍不知悔悟，可預見提供金融機構之帳戶及提款卡予不相識
    之人使用，常與財產犯罪密切相關，有供他人作為財產犯罪
    用以收取贓款、掩飾犯行，以逃避檢警等執法人員追查之虞
    ；並對於其提供帳戶後，縱若有人持以犯罪，亦未違反其幫
    助犯罪之本意，而於95年7 月初，將其所有設於臺灣郵政股
    份有限公司台西郵局（下稱：台西郵局）帳號為【局號0000
    000 】0000000 號，及復華商業銀行股份有限公司宜蘭分行
    （下稱：復華銀行）帳號為0000000000000000號帳戶之存摺
    、提款卡及密碼，寄至新竹貨運股份有限公司（下稱：新竹
    貨運公司）台中站，交予姓名年籍不詳自稱為李襄理之成年
    男子，以此方法幫助該成年男子為成員之詐騙集團從事詐取
    財物犯罪。嗣該詐騙集團成員即基於意圖為自己不法所有之
    犯意聯絡，先後於(一)95年7 月14日某時，由綽號「寶貝」之
    不詳姓名年籍成年女子，透過網路聊天室佯稱欲援交，丙○○乃與之相約在台中市○○路○段與民權路口之水滸傳茶坊
    見面，但對方要求須先匯款以便查證身分，致丙○○陷於錯
    誤，乃依指示先後於同日晚間11時16分及翌日凌晨零時11分
    ，至自動櫃員機操作轉帳，每次各匯款新臺幣（下同）
    29,983元【共59,966元】至甲○○上開復華銀行帳戶。惟於
    丙○○轉帳匯款後，對方卻未現身。(二)95年7 月15日以電話
    假冒乙○○友人楊月娥之名義，向乙○○佯稱「急需用錢，
    先借伊30,000元，星期一歸還」云云，致乙○○陷於錯誤，
    隨即依指示於同日匯款30,000元至甲○○上開郵局帳戶；至
    同年7 月17日，該女子又以上開手法向乙○○借錢，聲稱全
    部欠款於星期三歸還云云，乙○○亦陷於錯誤，於當日又匯
    款20,000元至甲○○上開郵局帳戶。(三)95年7 月17日13時50
    分許，撥打戊○○電話，佯裝係其表姊欲借錢，致戊○○陷
    於錯誤，旋依指示於同日匯款30,000元至甲○○上開郵局帳
    戶。(四)95年7 月18日16時許，撥打丁○○電話，佯裝係其女
    性友人吳世雯，告稱因伊父親遭地下錢莊押走，急需借錢云
    云，致丁○○陷於錯誤，而分別於同日各轉帳30,000元、
    8,000 元，及於次日即7 月19日匯款16,000元【共54,000元
    】至甲○○上開郵局帳戶。嗣丙○○、乙○○、戊○○、丁○○於知悉受騙後，向警方報案而循線查獲上情。
二、案經戊○○、丁○○訴由雲林縣警察局台西分局報告臺灣雲
    林地方法院檢察署檢察官偵查起訴、乙○○訴由雲林縣警察
    局台西分局報告臺灣雲林地方法院檢察署檢察官偵查移送併
    辦，及丙○○訴由台中市警察局第六分局報告臺灣台中地方
    法院檢察署呈請臺灣高等法院檢察署核轉臺灣雲林地方法院
    檢察署檢察官偵查移送併辦。
    理  由
一、按被告以外之人於審判外之言詞或書面陳述，除法律有規定
    者外，不得作為證據，刑事訴訟法第159 條第1 項固有明文
    。惟被告以外之人於審判外之陳述，雖不符刑事訴訟法第
    159 條之1 至第159 條之4 規定得為證據之情形，而經當事
    人於審判程序同意作為證據，法院審酌該言詞陳述或書面陳
    述作成時之情況，認為適當者，亦得為證據。當事人、代理
    人或辯護人於法院調查證據時，知有第159 條第1 項不得為
    證據之情形，而未於言詞辯論終結前聲明異議者，視為有前
    項之同意。刑事訴訟法第159 條之5 定有明文。本件被告甲○○對於被害人丙○○、乙○○、戊○○、丁○○之警詢筆
    錄、自動付款交易明細表、匯出匯款申請書、郵政國內匯款
    執據、存摺交易明細、雲林郵局96年11月15日雲營字第0965
    001528號函檢送甲○○帳戶之歷史交易清單、復華銀行95年
    7 月25日復宜蘭字第0950000022號函檢送甲○○帳戶之交易
    往來明細查詢、及復華銀行96年5 月8 日復宜蘭字第「0000
    000000」號函（此函文號前3 碼之『095 』恐係該行『096
    』之誤繕）等屬於審判外之言詞或書面陳述，迄至本院於97
    年1 月18日言詞辯論終結時，均未爭執無證據能力。依上開
    規定，即視為被告同意作為證據；且本院審酌各該言詞及書
    面作成時之情況，認為適當，依上開規定，均得作為證據。
二、訊據被告甲○○固不否認上開復華銀行及台西郵局帳戶為其
    所有，並將上開帳戶存摺、提款卡及密碼，一次寄至新竹貨
    運公司台中站交付之事實；惟矢口否認有何幫助共同詐取財
    物之犯行，辯稱：其因急需用錢，見報紙刊登可辦理現金卡
    之訊息，始將存摺、提款卡及密碼寄至新竹貨運公司台中站
    給李襄理，其於2 天後，發覺有問題，即向復華銀行及郵局
    表示要掛失，但經告知已列為警示帳戶不用掛失，其亦係受
    騙等語。
三、經查：
  (一)被害人丙○○因遭人詐騙，而共轉帳59,966元入被告甲○○
    設於復華銀行帳號0000000000000000號帳戶，以及被害人乙○○、戊○○、丁○○分別遭詐騙，乙○○共匯款50,000元
    、戊○○匯款30,000元，及丁○○轉帳、匯款共54,000 元
    至甲○○設於台西郵局（局號0000000） 帳號0000000 號帳
    戶等事實，業據丙○○、乙○○、戊○○、丁○○分別於警
    詢陳述綦詳；並有自動付款交易明細表、復華銀行95年7 月
    25日復宜蘭字第0950000022號函檢送甲○○帳戶之交易往來
    明細查詢【見台中市警察局第六分局警卷第6 頁、第10至13
    頁】【以上為丙○○部分】、匯出匯款申請書、郵政國內匯
    款執據【見雲林縣台西分局警卷第7 、8 頁】【以上為乙○○部分】、郵政國內匯款執據【見95年偵字第5365號卷第20
    頁】【以上為戊○○部分】、郵政國內匯款執據、存摺交易
    明細【見95年偵字第5792號卷第10至12頁】【以上為丁○○
    部分】，及雲林郵局96年11月15日雲營字第0965001528號函
    檢送甲○○帳戶之歷史交易清單【見本院卷第134 至139 頁
    】【以上為乙○○、戊○○、丁○○共用部分】等在卷可稽
    。
  (二)被告雖以上開情詞置辯。惟查利用人頭帳戶轉帳詐欺取財之
    犯罪情事，現今報章新聞多所披露，復經政府長期、多方宣
    導，一般民眾對此種犯罪手法，自應知悉且有所預見。被告
    自承其係見報紙登載辦理現金卡之訊息，而將存摺、提款卡
    及密碼寄至新竹貨運公司台中站給自稱李襄理之人無訛在卷
    ，足認其與所謂李襄理之人，應不認識；且該人亦應未告知
    被告伊之真實姓名及住所或營業所地址，否則被告於本案當
    可直接指明該人之姓名、住所或營業處所。按此，被告顯然
    得以預見其將帳戶交給連其都不知真實姓名、住所或工作處
    所之人，有遭他人作為詐取財物之匯款帳戶之用。然被告卻
    仍將個人之存摺連同提款卡、密碼一併交給該人，堪信被告
    對於帳戶供他人作為取得不法犯罪所得使用一情，並不違背
    其本意。何況，被告自上開存摺、提款卡及密碼寄交他人以
    後，截至其帳戶被列為警示帳戶之前，均未有向復華銀行及
    台西郵局申報遺失情事，有復華銀行96年5 月8 日復宜蘭字
    第「0000000000」號函【見96年度偵緝字第120 號卷第32頁
    】，及雲林郵局96年11月15日雲營字第0965001528號函所附
    甲○○帳戶之歷史交易清單【見本院卷第134 至139 頁】在
    卷可憑。是被告辯稱其於寄出2 天後發覺有問題，即向銀行
    、郵局辦理掛失，其亦係受騙等節，實屬飾卸之詞。參諸詐
    騙集團為確保被害人之匯款能如數領出，多係利用自願出賣
    或出借帳戶之人所提供之金融機構帳戶，因如利用他人遺失
    或未經同意使用之金融機構帳戶，該等人士隨時可能掛失，
    詐騙集團將無法領出贓款，致失其詐取財物之目的。由此益
    徵被告確有幫助他人詐取財物犯罪之意思甚明。是本案事證
    明確，被告犯行應堪認定。
四、論罪科刑之理由：
  (一)被告將其所有上開帳戶之存摺、提款卡及密碼提供予姓名不
    詳之成年男、女，供其等作為共同詐取財物之匯款帳戶之用
    ，是被告所為，乃屬基於幫助他人詐欺取財之故意，而為詐
    欺取財罪構成要件以外之幫助行為。核被告甲○○所為，係
    犯刑法第30條第1 項前段、第339 條第1 項之幫助共同詐欺
    取財罪。又被告前因違反槍砲彈藥刀械管制條例，經本院以
    88年度少訴字第6 號判決判處有期徒刑10月、緩刑3 年確定
    ；又因於緩刑期內犯施用毒品罪，經本院判處應執行有期徒
    刑1 年；上開緩刑宣告並經撤銷確定；又迭因違反毒品危害
    防制條例案件，分別經本院以90年度訴字第478 號判處有期
    徒刑1 年4 月及91年度易字第29號判處有期1 年確定。上開
    各罪刑經接續執行後，於95年2 月5 日執行完畢一節，有臺
    灣高等法院被告前案紀錄表附卷可參。被告於受徒刑執行完
    畢後，5 年以內故意再犯本件有期徒刑以上之罪，為累犯，
    應依刑法第47條第1 項規定加重其刑。又被告所為係詐欺取
    財罪之幫助犯，依刑法第30條第2 項規定，按正犯之刑減輕
    之。本件關於刑之加減順序，依法先加後減。
  (二)審酌被告有如上所述之前科，素行不佳；其提供帳戶存摺、
    提款卡及密碼，供他人利用作為詐騙之工具，致使犯罪者之
    真實身分難以查緝，而助長犯罪；並因詐騙集團難以破獲，
    以致詐騙情事未能根絕，影響所及，造成人與人之間的信賴
    感受嚴重之破壞，對於社會治安、秩序及財產權之危害不輕
    ；且於犯後飾詞狡辯、不知悔悟，亦未賠償被害人所受損害
    ；惟念及其所為係幫助行為，予以減輕等犯罪之動機、目的
    、手段、所生危害及犯後態度等一切情狀，爰量處如主文所
    示之刑。
  (三)被告本件犯罪時間在96年4 月24日以前，合於中華民國九十
    六年罪犯減刑條例所定之減刑條件，應予減刑。爰併宣告其
    減得之刑。
據上論斷，應依刑事訴訟法第299 條第1 項前段，刑法第30條第
1 項前段、第2 項、第339 條第1 項、第47條第1 項，刑法施行
法第1 條之1 ，中華民國九十六年罪犯減刑條例第2 條第1 項第
3 款、第7 條，判決如主文。
本案經檢察官蕭如娟到庭執行職務。
中    華    民    國    97    年    2     月     1    日
            刑事第三庭    審判長法  官  林輝煌
                                法  官  李貞瑩
                                法  官  陳銘壎
以上正本證明與原本無異。
如不服本判決，應於判決收受後10日內，向本院提出上訴狀（須
附繕本）。
                                書記官  鍾宜津
中    華    民    國    97    年    2     月     1    日
附錄本案論罪科刑法條全文：
刑法第339條第1項：
意圖為自己或第三人不法之所有，以詐術使人將本人或第三人之
物交付者，處 5 年以下有期徒刑、拘役或科或併科 1,000 元以
下罰金。


司法院資訊處製作；財團法人民間司法改革基金會備份。
